臺灣彰化地方法院刑事判決
110年度訴字第427號
公  訴  人  臺灣彰化地方檢察署檢察官 
被      告  陳家祥


指定辯護人  李毅斐律師（義務辯護律師）
上列被告因違反兒童及少年性剝削防制條例案件，經檢察官提起
公訴（109年度偵字第9825號），本院判決如下：
    主    文
甲○○無罪。
    理    由
壹、公訴意旨略以：被告甲○○於民國109年4月，加入少年甲女（
    真實姓名詳卷）通訊軟體LINE好友，並與甲女互稱老公老婆
    ，而甲○○明知甲女為未滿18歲之少年，竟基於使少年製造猥
    褻行為電子訊號之犯意，於109年4至5月間，接續引誘甲女
    拍攝裸露胸部及下體之猥褻照片，甲女遂持手機拍攝製造客
    觀上足以刺激、滿足性慾之裸露胸部及下體之猥褻照片，並
    陸續將該等照片以通訊軟體LINE傳送予被告觀覽，以此方式
    使甲女製造猥褻行為之電子訊號。因認被告涉犯違反兒童及
    少年性剝削防制條例第36條第2項之引誘少年製造猥褻行為
    照片之電子訊號罪嫌等語。
貳、按宣傳品、出版品、廣播、電視、網際網路或其他媒體不得
    報導或記載有被害人之姓名或其他足以識別身分之資訊。行
    政及司法機關所製作必須公開之文書，不得揭露足以識別前
    項被害人身分之資訊。但法律另有規定者，不在此限。兒童
    及少年性剝削防制條例第14條第1項、第2項分別定有明文。
　　準此，本判決關於被害人即少年甲女（93年2月生，偵查中
    編定代號為BL000-Z000000000號，下稱甲女）、甲女祖母（
    偵查中編定代號為BL000-Z000000000A號，下稱乙女）之
　　姓名、年籍、住居所等足資識別被害人身分之資訊，依上開
    規定均予以隱匿而不揭露，先予敘明。　　
參、按犯罪事實應依證據認定之，無證據不得認定犯罪事實；又
    不能證明被告犯罪，應諭知無罪之判決，刑事訴訟法第154
    條第2項及第301條第1項前段分別定有明文。又所謂認定犯
    罪事實之證據，係指足以認定被告確有犯罪行為之積極證據
    而言，該項證據自須適合於被告犯罪事實之認定，始得採為
    斷罪之資料；且如未能發現相當確實證據，或證據不足以證
    明，自不能以推測或擬制之方法，以為裁判之基礎；而認定
    犯罪事實所憑之證據，雖不以直接證據為限，間接證據亦包
    括在內，然而無論直接證據或間接證據，其為訴訟上之證明
    ，須於通常一般人均不致有所懷疑，而得確信其為真實之程
    度者，始得據為有罪之認定，倘其證明尚未達到此一程度，
    而有合理之懷疑存在時，即難遽採為不利被告之認定（最高
    法院76年臺上字第4986號判決意旨參照）。另刑事訴訟法第
    161條第1項規定：檢察官就被告犯罪事實，應負舉證責任，
    並指出證明之方法。因此，檢察官對於起訴之犯罪事實，應
    負提出證據及說服之實質舉證責任。倘其所提出之證據，不
    足為被告有罪之積極證明，或其指出證明之方法，無從說服
    法院以形成被告有罪之心證，基於無罪推定之原則，自不能
    為被告有罪之判決（最高法院92年臺上字第128號判決意旨
    參照）。　
肆、檢察官認被告涉有上開引誘少年製造猥褻行為照片之電子訊
    號罪嫌，無非係以被告不利於己之供述、證人即甲女於警詢
    及偵查中之證述、證人即承辦偵查佐李國熙於偵查中之證述
    、通訊軟體LINE之對話記錄及勘驗被告警詢筆錄之勘驗報告
    等件為其主要論據。訊之被告固坦承曾與女子以通訊軟體LI
    NE聊天，傳送裸露照片一情，惟堅詞否認有何引誘少年製造
    猥褻行為照片之電子訊號犯行，辯稱：伊沒有染過紅色頭髮
    ，甲女提供予員警所拍攝甲女與「甲○○《宋仔》」對話記錄中
    的照片，伊沒有看過，且該LINE帳號並非伊帳號，伊的LINE
    帳號沒有《宋仔》這二字，伊手機中沒有自費購買的貼圖，亦
    無卷附電話記錄與甲女傳送的照片，伊不曾以扣案手機與甲
    女以「甲○○《宋仔》」的名義聯絡等語。辯護人為被告利益辯
    護稱：扣案手機經勘驗結果，並無本案LINE的對話，被告不
    知甲女是未成年等語。
伍、本院之判斷：
一、證人甲女於警詢中稱：其與網友在109年5月認識，該網友叫
    「甲○○」，印象中他主動加LINE，並以LINE聯絡。阿嬤用電
    話聯絡對方，對方說他是彰化人，約39歲。因為對方有要求
    其拍裸照，所以其有拍照並傳裸照給「甲○○」，其有告知對
    方說讀高一，LINE對話已刪除等語（參偵查卷第21-27頁）
    。偵查中證稱：以手機LINE與對方聊天，有以LINE通話方式
    聯繫，沒有以視訊方式通話等語（參偵查卷第152-153頁）
    ，且於偵查中對於究竟有無看過「甲○○」一節，並無肯定之
    陳述（參偵查卷第152頁）。而於本院審理中證稱：（經提
    示偵查卷第49頁對話截圖）其沒有見過「甲○○」本人，曾在
    警局指認，因其等有視訊，是用LINE視訊，不記得視訊時談
    話內容。對方有自我介紹，說他即為LINE上面的「甲○○」。
    對方有在視訊時要求其脫衣服後拍照並傳送，其有依要求在
    家裡拍照後，用LINE傳照片給他。後來，其阿嬤有打電話給
    他，叫他不要再與其聯絡。其等一週視訊一次，可以很清楚
    看到「甲○○」長相。與他的LINE對話，沒有刪除掉對話內容
    ，除了視訊之外，沒有在其他時間、地點，案發前後看過被
    告本人。視訊的人與大頭貼是同一人，視訊時只看到他的臉
    等語（參本院卷第192-203頁）。依甲女上開證述，均明確
    指陳曾以通訊軟體LINE與帳戶名稱為「甲○○《宋仔》」之人聊
    天並傳送裸照等情，且參酌甲女所提出LINE對話截圖所示，
    就甲女證述關於其曾應「甲○○《宋仔》」要求以LINE通訊軟體
    傳送裸照一情，尚不能遽認所述即非屬實。然而甲女於事發
    後，經由乙女與「甲○○《宋仔》」以LINE通話聯繫，嗣經其等
    提供資訊，始由承辦員警特定被告，則被告是否即為本案真
    正犯罪之行為人，除甲女前開證述外，尚待其他佐證。從而
    本件審理認事之重點，端在甲女之指認本身是否存有瑕疵？
    意即其在上開供證中有無行為人混淆不清之現象，其所為供
    證有無明確之補強證據佐證，且得防免甲女有錯誤指認之虞
    ，而充分可為甲女指認之佐據，進而認定其指證是否屬實。
二、按偵查中之指認，係辨識犯罪嫌疑人身分，以決定是否繼續
    偵查或改變偵查方向之重要舉措。此一指認之正確與否，不
    僅繫乎指認人之人格特質，尤須綜合指認人有無目睹行為人
    之機會、是否近距離注意行為人、對行為人特徵之描述程度
    、指認時之確定程度、以及指認距案發時間之長短，以判斷
    該指認是否具有客觀可信性。惟查：
　㈠依甲女上開所證，究否有以LINE視訊方式與「甲○○《宋仔》」
    聯繫一節，所述已有歧異；況且依其所提出手機LINE對話截
    圖所示，甲女雖有與「甲○○《宋仔》」以LINE電話通話之情形
    ，然並無視訊通話之紀錄，此有手機截圖可佐（參偵查卷第
    49-123頁），而依證人即甲女之祖母乙女所證，偵查中所提
    供予員警調查之甲女與「甲○○《宋仔》」LINE對話記錄並無刪
    除（詳後述），是以甲女是否確實曾透過LINE視訊方式目睹
    所指之「甲○○《宋仔》」本人，即非無疑。
  ㈡再者，證人乙女於偵查中證稱：109年5月、6月間發現此事，
    甲女父親看到手機很生氣，其回撥電話給對方，叫他不能跟
    甲女聯絡，「甲○○」沒有說他是哪裡人，其看手機內的照片
    ，感覺應該是40多歲的人等語（參偵查卷第153頁）；於本
    院審理中證稱：其拿手機打給手機上大頭貼那個「甲○○《宋
    仔》」，叫他不要再打來，不然要告他。其沒有問他是哪裡
    人，不知道他幾歲，只有看手機頭像，沒有看過本人。於警
    局指認時，警察拿很多照片給甲女指認，這個臉型比較像，
    其也有跟甲女說這個臉型比較像。其有看過全部LINE的對話
    ，沒有刪除，其看他們對話都是文字，其看大頭貼整個頭髮
    都是紅的，大概40幾歲人，沒有燙頭髮。是其等拿手機讓警
    察看名字，警察去調照片，甲女在警局指認的時候，其有在
    旁邊看，警察叫甲女找一個比較像的。指認的照片是拿年輕
    的照片，當然比較年輕，可能跟現在有點不同，是看大概臉
    型指認的，後面叫我出去，警察問她等語（參本院卷第203-
    211頁）。可見乙女亦未見過「甲○○《宋仔》」本人，而係透
    過與甲女聊天對象「甲○○《宋仔》」之LINE帳戶之大頭貼照片
    ，憑照片外觀判斷「甲○○《宋仔》」之「特徵」，而將該等訊
    息提供予承辦員警。佐以，證人李國熙於偵查中證稱：一開
    始我們到被告住處搜索，被告否認，帶回警局後，將LINE對
    話截圖給被告，被告當時就默認。有查扣被告手機，經檢視
    手機並無此對話，扣案手機是被告當時正在使用的。被害人
    有跟被告視訊過，等被害人指認後，我們調閱被告影像檔，
    因被告跟被害人提過他35歲左右，被告也跟被害人奶奶說他
    是彰化人，依此線索查獲被告等語（參偵查卷第143-144頁
    ），可見承辦員警特定犯罪嫌疑人之方式，均係經由甲女、
    乙女所供出之資訊，始查詢獲得。然依一般生活經驗可知，
    通常LINE通訊軟體使用者可能以各式各樣照片或圖案為大頭
    貼圖，未必均係以本人照片表示真正之使用者，又各類通訊
    軟體中聊天攀談之對象極有可能並非使用真實姓名或提供真
    實居住或戶籍址，此種狀況實屬普遍，且無甚異常；況且依
    上開各證人所稱對象之年齡，亦有歧異並非前後一致之情形
    。因而承辦員警依此不完整之訊息所特定之對象是否即為真
    正之「甲○○《宋仔》」帳號使用者，亦值得存疑。又以整體犯
    罪環境及動態狀況之客觀條件，與能否提供於事後調查時，
    對加害人為明確之指認，存有重要關係，倘該等案發時之客
    觀因素，依一般生活經驗，可認不能或不易提供指認者對特
    定加害人足以清晰為人臉或其他特徵辨認之良好條件，縱日
    後再依當面或提供照片之方式指認，亦難期待僅憑記憶或照
    片清晰度為正確無誤之指認。而依證人李國熙所證，承辦員
    警係經由甲女、乙女之供述後，調閱相關影像檔（而甲女供
    述已有歧異，乙女僅藉由LINE聊天對象大頭貼圖判斷出對象
    資訊，均如前述），佐以乙女上開所證甲女指認過程（乙女
    曾在場、警察問這些照片哪個比較像大頭照的「甲○○」等節
    ），不能排除是否有影響指認人而形成接續相互之記憶干擾
    致錯誤指認之可能？從而，甲女上開所為不利被告之指認，
    經本院審視甲女、乙女之陳述特定通話對象、承辦員警鎖定
    犯罪嫌疑人等過程，無法排除外在因素實際上影響甲女陳述
    、記憶與判斷之可能性，因之亦無法確認其是否確實依其所
    經驗之事件就真正犯罪之人而為指證，因此甲女於警詢中雖
    為不利被告之指認，然尚無法單憑此節，遽以為不利於被告
    之認定。
三、另檢察官偵查中提示甲女所提出之LINE對話紀錄予被告辨識
    ，被告即已否認為伊之通話內容（參偵查卷第131-132頁）
    ，因而被告是否自白即非無疑。復以，本院依聲請將扣案之
    行動電話送請彰化縣警察局（科技偵查組）鑑定結果：手機
    使用帳戶資訊中僅有「家祥」、「甲○○」之帳戶名稱，並無
    「甲○○《宋仔》」之帳戶名稱；依儲存路徑僅能區分LINE所使
    用之相片紀錄，而無法個化至大頭貼照使用紀錄，共發現24
    張照片，均未與檢附檔案之大頭貼照相符；發現疑似與3名
    女性ID聊天記錄，未發現不法內容，並與檢附之對話紀錄檔
    案不同等情，此有彰化縣警察局110年9月3日彰警刑字第110
    0062954號函檢送之數位證物勘察報告可佐（參本院卷第139
    -152頁）。因而此部分亦無從為甲女上開證述之佐證。檢察
    官雖認為LINE的暱稱可以由使用者自由更改，然依卷存證據
    資料，並無與此部分有何關聯之證據，因而尚無從僅憑被告
    有另外使用之手機，逕以推論而遽為被告不利之認定。綜上
    ，甲女所為真正犯罪之人之指證是否確為本案被告一情，尤
    難能得其確信。
四、據上各節，本院慮及甲女領有身心障礙手冊，且於事發當時
    僅係就讀高中一年級之少女，就其記憶、組織、陳述、判斷
    及辨識能力，於與之聯繫之資訊非常有限之情狀下，參酌上
    開各項客觀情狀，就甲女上開所證應「甲○○《宋仔》」要求自
    拍裸照並傳送一情，尚不能遽認所述即非屬實；然而甲女對
    於被告之指認，則存有上開與客觀情狀不符之瑕疵，經本院
    檢視指證並特定被告之過程，無法排除外在因素實際上影響
    或混淆其特定對象之可能性，因而亦未能確認其是否確實地
    陳述其所經驗到之真正犯罪人，而無法獲致認定所述確與事
    實相符之堅強心證。
五、綜上所述，本院認依調查所得證據，其證明程度仍未達於可
    排除合理之懷疑而形成被告即為本案真正犯罪人之法律上確
    信之程度，此外復無其他積極證據可認被告確有被訴犯行，
    循據前開之說明，並基於「罪證有疑，利於被告」之原則，
    本院認被告經起訴之引誘少年製造猥褻行為照片之電子訊號
    之犯罪，尚屬不能證明，依法應為被告無罪之諭知。
據上論斷，應依刑事訴訟法第301條第1項，判決如主文。 
本案經檢察官詹雅萍提起公訴，檢察官陳靚蓉到庭執行職務。　
中　　華　　民　　國　　111 　年　　3 　　月　　15　　日
              刑事第六庭  審判長法  官  吳永梁
                                法  官  張琇涵
                                法  官  呂美玲
以上正本證明與原本無異。
如不服本判決應於收受判決後20日內向本院提出上訴書狀，並應
敘述具體理由。其未敘述上訴理由者，應於上訴期間屆滿後20日
內向本院補提理由書( 均須按他造當事人之人數附繕本) 「切勿
逕送上級法院」。
中　　華　　民　　國　　111 　年　　3 　　月　　15　　日
                                書記官  鍾宜津